【裁判字號】    99,消債更,3
【裁判日期】    990625
【裁判案由】    聲請更生
【裁判全文】
臺灣基隆地方法院民事裁定             99年度消債更字第3號
聲  請  人  乙○○
即  債務人
上列當事人因消費者債務清理事件聲請更生，本院裁定如下：
    主  文
債務人乙○○自中華民國九十九年六月二十五日十時起開始更生
程序。
命司法事務官進行本件更生程序。
    理  由
一、按債務人無擔保或無優先權之債務總額未逾新臺幣（下同）
    1,200 萬元者，於法院裁定開始清算程序或宣告破產前，得
    向法院聲請更生，消費者債務清理條例第42條第1 項定有明
    文。又法院開始更生程序之裁定，應載明其年、月、日、時
    ，並即時發生效力，同條例第45條第1項亦定有明文。
二、本件聲請意旨略以：債務人無擔保或無優先權之債務總額為
    2,167,473元，未逾1,200萬元，於消費者債務清理條例施行
    後，曾於民國98年7 月24日以書面向最大債權銀行請求共同
    協商債務清償方案經協商成立，自98年8 月10日起，共分96
    期，利率3%，每月清償5,000元，債務人依約清償3期後，因
    債務人連帶保證契約之主債務人未依期清償借款，彰化商業
    銀行及永豐商業銀行即對債務人聲請強制執行每月扣薪3 分
    之1，而債務人每月雖有3萬元至5 萬元不等之薪資所得，然
    扣除勞健保、所得稅及上開銀行強制扣薪3分之1部分後，每
    月實領薪資僅為25,000元至3 萬元不等，再扣除房屋貸款約
    11,000元後，每月家中生活費僅餘15,000元至2 萬元，債務
    人因尚須扶養配偶及3 名未成年子女，已無法再繳納協商之
    金額而毀諾，復其未經法院裁定開始清算程序或宣告破產，
    爰向本院聲請更生等語。
三、經查：
(一)債務人所主張之上開事實，業據提出臺灣臺中地方法院98年
    度司消債核592 號裁定、前置協商機制協議書、財產及收入
    狀況說明書、債權人清冊、債務人清冊、當事人綜合信用報
    告、全國財產稅總歸戶財產查詢清單、土地及建物登記謄本
    、彰化銀行往來明細查詢、96及97年度綜合所得稅各類所得
    資料清單、98年5月至99年2月薪資單、法務部行政執行署宜
    蘭行政執行處執行命令、本院執行命令、各類支出單據、聲
    請人全戶戶口名簿及戶籍謄本等件為證，並經本院依職權調
    取98年度司執字第14816號及99年度司執字第3224 號強制執
    行程序卷宗在卷可參。
(二)依債務人所提出98年5月至99年2月薪資單所載，債務人每月
    平均薪資為43,953元【計算式：（51,167元＋39,286元＋42
    ,334元＋38,866元＋36,689元＋39,071元＋51,160元＋50,7
    38元＋54,817元＋35,402元）÷10個月＝43,953元】，扣除
    房屋貸款約11,706元【計算式：（11,613元＋11,694元＋
    11,686元＋11,690元＋11,714元＋11,713元＋11,716元＋11
    ,715元＋11,766元＋11,770元＋11,747元＋11,646元）÷12
    個月＝11,706元（以債務人所提出之97年度往來明細每月清
    償金額平均計算；元以下4捨5入，下同）】及債務人連帶
    保證契約債權人每月執行命令強制扣薪3分之1之金額約14,7
    29元【計算式：（13,024元＋17,053元＋16,913元＋14,854
    元＋11,800元）÷5個月＝14,729元（以債權人自98 年10月
    至99年2 月扣薪數額平均計算）】後，債務人每月所能支配
    之薪資僅餘約17,518元，縱認債務人配偶甲○○無受債務人
    扶養之必要，且須與債務人平均分擔3 名未成年子女陳弘庭
    、陳澤瑜、陳冠宇之扶養費，倘僅以行政院主計處公佈之98
    年度臺灣省最低生活費用數額9,829 元計算債務人每月必要
    生活支出，並參酌98年度每人免稅額82,000元計算未成年子
    女每月必要生活支出約6,833 元，上開債務人所能支配之數
    額，亦顯低於債務人及3 名未成年子女陳弘庭、陳澤瑜、陳
    冠宇每月必要生活支出共20,079元【計算式：9,829元＋6,8
    33元×3人×1/2＝20,079元】；而債務人於98年7 月24日與
    最大債權銀行協商成立後，連帶保證契約債權人彰化商業銀
    行與永豐商業銀行始分別於98年9月10日、99年1月11日取得
    確定判決，並分別於98年10月、99年3 月聲請強制執行扣薪
    3分之1，惟債務人本次協商條件無拘束上開二債權銀行之效
    力，故無法依法停止其薪資之強制執行程序，於薪資遭強制
    執行狀況下，已無法負擔其基本生活費，更無法負擔每月協
    商款項5,000 元，堪認債務人確有不能清償債務之情事，且
    其毀諾係因連帶保證契約之主債務人未依約清償債務而遭債
    權人於協商成立後聲請強制執行扣薪3分之1致無法負擔協商
    條件，應屬不可歸責於債務人之事由。
四、綜上所述，債務人僅係一般消費者，並未從事營業，且其有
    不能清償之情事，而其所負無擔保及無優先權債務並未逾1,
    200 萬元，之前雖依前置協商程序與最大債權銀行達成協議
    ，但有不可歸責之事由致履行協議顯有重大困難，復未經法
    院裁定開始清算程序或宣告破產，又查無消費者債務清理條
    例第6 條第3項、第8條或第46條各款所定駁回更生聲請之事
    由存在，本院認如不許債務人聲請更生而仍強令其須依協商
    方案繼續履行，即不符本條例更生程序乃在幫助陷於經濟上
    困境之債務人，得藉由更生程序走出經濟困境而得重建更生
    之立法意旨，是以債務人聲請更生，為有依據，應予准許。
    至以後之更生程序，則依消費者債務清理條例第16條第1 項
    之規定，命司法事務官進行之。
五、依消費者債務清理條例第45條第1項、第16條第1項，裁定如
    主文。
中    華    民    國    99    年    6     月    25    日
                  民事庭法  官  王翠芬
以上正本係照原本作成。
對本裁定不得抗告。
中    華    民    國    99    年    6     月    25    日
                        書記官  李一農

司法院資訊處製作；財團法人民間司法改革基金會備份。
